【裁判字號】    95,司,237
【裁判日期】    951123
【裁判案由】    選派清算人
【裁判全文】
臺灣士林地方法院民事裁定               95年度司字第237號
聲  請  人  戊○○
代  理  人  林梅玉律師
相  對  人  水都育樂事業股份有限公司
                        樓、地.
法定代理人  甲○○
            乙○○
            丁○○
            丙○○
            戊○○
上列聲請人聲請重新選派水都育樂事業股份有限公司清算人事件
，本院裁定如下：
    主      文
水都育樂事業股份有限公司之法定清算人甲○○、乙○○、丁○○、丙○○、戊○○應予解任。
選派陳長甫律師（事務所設：臺北市中山區○○○路○ 段66號5
樓）為水都育樂事業股份有限公司之清算人。
程序費用由水都育樂事業股份有限公司負擔。
    理      由
一、按解散之公司除因合併、分割或破產而解散外，應行清算，
    公司經中央主管機關撤銷或廢止登記者，亦同。又股份有限
    公司之清算，除公司法或公司章程另有規定或股東會另選清
    算人外，以董事為清算人，不能依此規定定清算人時，法院
    得因利害關係人之聲請，選派清算人，公司法第24條、第26
    條之1、第322條分別定有明文。次按法院因監察人或繼續一
    年以上持有已發行股份總數3%以上股份股東之聲請，得將清
    算人解任，公司法第323 條第2 項亦有明定。另公司法第24
    條規定，解散之公司，除因合併、分割或破產而解散外，應
    行清算，惟關於公司辦理清算應以何日為清算起算日，法無
    明文，參酌同法有關條文之規定（第83條及第327 條參照）
    固可解釋為應以清算人就任之日為清算起算日，惟所謂「就
    任之日」，其為法定清算人者（同法第79條前段及第322 條
    第1 項前段），因係當然就任，無需清算人為就任之承諾，
    應認為公司解散之日為清算人就任之日；其為章程規定或股
    東會選任或法院選派之清算人者（同法第79條後段及第322
    條第1 項後段、第2 項），因需清算人就任之承諾，應認為
    清算人實際就任之日為清算起算日。
二、本件聲請意旨略以：
  (一)相對人為一實收資本額新臺幣（下同）180,000,000 元，已
    發行股份總數1800萬股之公司，聲請人持有其中180 萬股，
    為一繼續一年以上持有相對人以發行股份總數3%以上之股東
    。
  (二)相對人於民國94年10月26日經臺北市政府函告廢止登記，且
    相對人公司章程條款並未訂清算人之規定，且股東會亦未另
    選任清算人，故依公司法法第322 條之規定，應以全體董事
    ，即甲○○、乙○○、丁○○、丙○○、戊○○為法定清算
    人。
  (三)聲請人雖登記為相對人公司董事，惟因其與相對人間有利害
    關係存在，如以聲請人為清算人，恐有利害衝突之虞，事實
    上確有不適任之情事存在。至其餘之法定清算人甲○○、乙○○、丁○○、丙○○等就任後，迄今已1 年餘，渠等並未
    依公司法第334 條准用同法第83條之規定，於就任後15日內
    ，將其姓名、住所或居所及就任日期，向法院聲報；亦未依
    同法第326 條之規定，檢查公司財產之情形、造具財務報表
    及財產目錄，送經監察人審查、提經股東會承認並即報法院
    ；復未依公司法第327 條規定催告債權人申報債權等。亦即
    甲○○、乙○○、丁○○、丙○○於就任相對人清算人後長
    達1 年多時間，完全未踐行公司法關於清算人之任何職務，
    嚴重損及股東權益，渠等失職情形至為明顯，顯然已嚴重不
    適任相對人之清算人。為此，爰依公司法第322 條第2 項之
    規定，聲請裁定解任上述清算人。
  (四)又甲○○、乙○○、丁○○、丙○○、戊○○等一經裁定解
    任後，已無法依公司法第322 條第1 項規定定相對人之清算
    人，是併聲請依公司法第322 條之規定，另行選派會計師或
    律師擔任相對人之清算人等語。
三、按公司經解散後，即須清算其財產，俾資結束，而此有賴公
    司清算人克盡職責依法定程序辦理相關清算事務；若公司解
    散後，清算人怠忽職責，遲遲不進入清算程序，當有礙債權
    人依法行使權利，此際如不許股東或監察人聲請法院行使監
    督權將該不適任之法定清算人予以解任並另行選派清算人以
    進行清算程序，殊非法理之平。經查，聲請人為繼續1年以
    上持有已發行股份總數3%以上股份之股東，有相對人公司登
    記資料表附卷可稽；又聲請人主張相對人經臺北市政府函告
    廢止公司登記後，因相對人公司章程及股東會未另有規定或
    另選任清算人，故應以公司董事甲○○、乙○○、丁○○、
    丙○○、戊○○為法定清算人進行清算程序，亦經聲請人提
    出相對人公司基本資料、董監事資料、臺北市政府函、相對
    人公司章程為證，堪信為真實。而清算人就任後，應即依檢
    查公司財產情形、造具財務報表及財產目錄，送監察人審查
    及股東會承認，並催告申報債權、清償債務，以了結公司現
    務，保障債權人權益，惟相對人公司之法定清算人甲○○、
    乙○○、丁○○、丙○○、戊○○就任後迄未執行上開職務
    ，並向本院呈報清算人就任，此有本院查詢表附卷可參。則
    相對人公司之法定清算人甲○○、乙○○、丁○○、丙○○
    、戊○○自臺北市政府於94年10月26日函告廢止公司登記迄
    今未依法辦理清算程序，顯有違法及不稱職之情事甚明，揆
    諸前揭規定，本院認渠等已不適任，應予解任。從而，聲請
    人請求裁定解任相對人公司之法定清算人甲○○、乙○○、
    丁○○、丙○○、戊○○，與法相合，應予准許。又該公司
    既未清算完結，當有另行選派清算人辦理該公司清算之必要
    ，爰選派具有法律專長之陳長甫律師擔任該公司之清算人，
    以利該公司清算程序之進行。
四、依非訟事件法第21條第2 項、民事訴訟法第95條、第78條裁
    定如主文。
中    華    民    國    95    年    11    月    23    日
                  民事第二庭  法  官  張國勳
上為正本證明與原本無異。
本裁定不得抗告。
中    華    民    國    95    年    11    月    28    日
                              書記官  秦慧綺


司法院資訊處製作；財團法人民間司法改革基金會備份。
